【裁判字號】    98,交上易,857
【裁判日期】    990129
【裁判案由】    過失致重傷害
【裁判全文】
臺灣高等法院臺南分院刑事判決       98年度交上易字第857號
上  訴  人  臺灣嘉義地方法院檢察署檢察官
被      告  乙○○
上列上訴人因被告過失重傷害案件，不服臺灣嘉義地方法院98年
度交易字第195 號，中華民國98年11月9 日第一審判決（起訴案
號：臺灣嘉義地方法院檢察署98年度偵字第3437號），提起上訴
，本院判決如下：
    主  文
上訴駁回。
    理  由
一、按刑事訴訟法第350 條、第361 條、第362 條、第367 條規
    定，不服地方法院之第一審判決而上訴者，須提出上訴書狀
    ，並應敘述具體理由，為上訴必備之程式；其所提出之書狀
    未敘述上訴理由，或僅曾以言詞陳述上訴理由者，均應於上
    訴期間屆滿後20日內補提理由書於第一審法院。第一審法院
    經形式審查，認逾期未補提上訴理由者，應定期間先命補正
    ；逾期未補正者，為上訴不合法律上之程式，應以裁定駁回
    。倘已提出上訴理由，但所提非屬具體理由者，則由第二審
    法院以上訴不合法律上之程式，判決駁回。而所謂具體理由
    ，必係依據卷內既有訴訟資料或提出新事證，指摘或表明第
    一審判決有何採證認事、用法或量刑等足以影響判決本旨之
    不當或違法，而構成應予撤銷之具體事由，始克當之（例如
    ：依憑證據法則具體指出所採證據何以不具證據能力，或依
    憑卷證資料，明確指出所為證據證明力之判斷如何違背經驗
    、論理法則）；倘僅泛言原判決認定事實錯誤、違背法令、
    量刑失之過重或輕縱，而未依上揭意旨指出具體事由，或形
    式上雖已指出具體事由，然該事由縱使屬實，亦不足以認為
    原判決有何不當或違法者（例如：對不具有調查必要性之證
    據，法院未依聲請調查亦未說明理由，或援用證據不當，但
    除去該證據仍應為同一事實之認定），皆難謂係具體理由，
    俾與第二審上訴制度旨在請求第二審法院撤銷、變更第一審
    不當或違法之判決，以實現個案救濟之立法目的相契合，並
    節制濫行上訴（最高法院97年度台上字第892 號判決）。
二、經查：被告乙○○於民國98年1 月28日晚上9 時1 分許，駕
    駛車牌9950-GX 號自小客車，沿嘉義縣第56號道路由東往西
    方向行駛至嘉義縣太保市舊埤里1 鄰新埤10之15號住處前，
    欲右轉進入住處前停車鐵棚時，本應注意是否有同向後方之
    來車，而依當時情況天候晴、夜間有照明、柏油路面乾燥無
    缺陷、無障礙物、視距良好等情狀，並無不能注意之情事，
    竟疏未注意即貿然右轉，致同向後方騎乘車牌M2R-678 號機
    車之甲○○閃避不及，追撞乙○○上開自小客車右側車身，
    因而人車倒地，受有前額骨骨折、前額、右眉毛及右上眼皮
    撕裂傷、右眼外傷性眼眶骨折等傷害，經治療後仍因右眼球
    無法上下左右轉動，以致無法和左眼球同步聚焦，造成複視
    ，無法看清物品之視覺障礙等身體及健康重大難治之傷害。
    乙○○肇事後留在現場，於有偵查犯罪職權之機關或公務員
    尚未知悉肇事者為何人之前，即向前往肇事現場處理事故之
    員警坦承肇事，自首而接受裁判。
三、原審判決以：
  (一)被告乙○○於上開時地駕駛9950-GX 號自用小客車，沿嘉義
    縣第56號道路由東往西方向行駛至嘉義縣太保市舊埤里1 鄰
    新埤10之15號住處前，欲右轉進入住處前停車鐵棚時，遭同
    向後方告訴人甲○○騎乘之M2R-678 號機車撞及右側車身，
    告訴人因而受有前額骨骨折、前額、右眉毛及右上眼皮撕裂
    傷、右眼外傷性眼眶骨折等傷害，經治療後仍呈右眼球無法
    上下左右轉動，以致無法和左眼球同步聚焦，造成複視，無
    法看清物品之視覺障礙，且無治癒之可能性等情，已為被告
    所是認，核與告訴人於警詢及偵查中之證述相符，並有道路
    交通事故調查報告表(一)(二)、道路交通事故現場圖各1 紙及照
    片8 張、童綜合醫院診斷證明書2 紙、新光吳火獅紀念醫院
    診斷證明書1 紙、童綜合醫院98年7 月20日（98）醫字第09
    36號函1 紙、新光吳火獅紀念醫院98年9 月8 日（98）新醫
    醫字第1407號函1 紙在卷可稽，上開車禍事實，堪以認定。
  (二)雖被告否認有過失傷害致人重傷之犯行，辯稱：「當時我車
    子一半已經轉進住處內停車格，是告訴人沒注意才碰到我車
    子右後車門，我並無過失」云云。惟查：
  1.被告於事故發生時，原欲右轉進入住處前之停車鐵棚，其在
    右轉之前，自有注意後方同向是否有來車之義務。且被告所
    行駛之嘉義縣太保市舊埤里1 鄰新埤10之15號住處前道路，
    為直行道路並無交岔路口，業據被告供述明確，並有道路交
    通事故現場圖在卷可參（警卷5 頁），後方有無同向來車，
    觀察後照鏡或左右側車鏡即可確認；另依卷附道路交通事故
    調查報告表(一)所載，本件肇事當時係天候晴、夜間有照明、
    柏油路面乾燥無缺陷、無障礙物、視距良好等情狀（警卷6
    頁），被告並無不能注意情事，詎仍疏未注意後方右側同向
    之告訴人機車，貿然右轉，因而致告訴人從後方追撞，足徵
    被告之駕車行為確有過失無疑。
  2.證人即告訴人甲○○於警詢及偵查中證述：「被告行駛在我
    左前方1 至2 公尺，事故發生時，被告要右轉進他家車庫，
    我在右後方，被告先往中間靠一下，再將車右轉，我因而反
    應不及，撞到被告右側車身」等語（偵卷8 頁）；佐以事故
    發生時，告訴人之機車係撞擊被告車輛之右側車身，可見告
    訴人確係騎乘機車在被告車輛之同向右側後方無訛。復觀之
    被告住處停車鐵棚入口處兩側均有鐵柱，且被告自小客車車
    頭引擎蓋部分已經回正駛入停車鐵棚內，有卷附照片4 紙可
    稽（警卷14-15 頁），於一般情形下，如欲右轉進入兩側有
    鐵柱之停車鐵棚，車輛右側並無法緊貼鐵柱旁右轉進入車棚
    內，須與鐵柱保持相當距離，待回正時才能不擦撞鐵柱而順
    利停進車棚內，此為駕車者眾所周知之事，故證人即告訴人
    證稱被告所駕駛之車輛先往道路中間靠一下再右轉等情，與
    經驗法則相符，堪以採信。被告駕車右轉時，既有注意右後
    方車輛之義務，且無不能注意之情事，其諉以未看見右後方
    1 、2 公尺告訴人所騎乘之機車云云，顯有疏未注意之情，
    尚難據此推卸注意義務；縱然被告於右轉前已啟動右轉方向
    燈，仍不能因此免除上開注意義務，被告辯稱告訴人有過失
    一節，亦無法能解免其過失之責。又被告本件過失行為與告
    訴人受重傷害之結果間，具有相當因果關係，事證明確。
(三)、告訴人因被告之過失受有上述傷害，已無治癒之可能，符合
    刑法第10條第4 項第6 款所規定身體及健康有重大不治之傷
    害程度。核被告所為，係犯刑法第284 條第1 項後段之過失
    傷害致人重傷罪。被告肇事後留在現場，並於警員前往處理
    時，主動向警員坦承肇事，接受裁判，有嘉義縣警察局道路
    交通事故肇事人自首情形紀錄表在卷可稽（警卷13頁），核
    與自首要件相符，爰依刑法第62條前段規定減輕其刑，並審
    酌被告高職畢業之智識程度，犯後否認犯行，尚未與告訴人
    達成民事和解、賠償損害，告訴人所受傷勢甚為嚴重，造成
    生活上之負擔，惟被告並無前科，素行尚佳，肇事後亦將告
    訴人送醫救治，態度良好等一切情狀，量處有期徒刑5 月，
    並諭知易科罰金折算之標準。
四、經核原審判決已詳敘認定被告乙○○犯罪事實之證據及理由
    ，並無認定事實錯誤、量刑瑕疵或其他違背法令之情事。
五、檢察官依告訴人甲○○之請求提起上訴，其理由雖以：「被
    告肇事後，矢口否認過失致人重傷害之犯行，對告訴人受有
    前額骨折、前額、右眉毛及右上眼皮撕裂傷、右眼受損及麻
    痺等傷害，經治療後，右眼讓眼皮蓋住，仍呈右眼球無法上
    下左右轉動，無法和左眼球同時聚焦，造成複視，無法看清
    物品之視覺障礙之重大不治傷害毫無悔意，告訴人亦因此喪
    失職業軍人資格，原審僅量處被告有期徒刑5 月，顯屬輕縱
    」云云。惟按量刑輕重係屬事實審法院得依職權自由裁量之
    事項，茍已以行為人之責任為基礎，並斟酌刑法第57條各款
    所列情狀而未逾法定刑度，即不得遽指為違法。本件原判決
    已考量被告之品性、生活狀況、智識程度（高職畢業）、被
    害人所受傷害情形及犯罪後態度等一切情狀，妥為裁量，上
    訴人憑空指摘，並未提出應將原審判決撤銷改判之具體事由
    ，指摘或表明原審判決有何採證認事、用法或量刑等足以影
    響判決本旨之不當或違法，自非具體之上訴理由，其上訴不
    符法定程式，爰不經言詞辯論逕予判決駁回。
六、據上論斷，依刑事訴訟法第367 條前段、第372 條判決如主
    文。
中    華    民    國    99    年    1     月    29    日
                  刑事第三庭  審判長法  官  陳義仲
                                    法  官  蔡勝雄
                                    法  官  楊清安
以上正本證明與原本無異。
不得上訴。
                                    書記官  蔡蘭櫻
中    華    民    國    99    年    1     月    29    日
附錄本案論罪科刑法條：
刑法第284條第1項（過失傷害罪）
因過失傷害人者，處6 月以下有期徒刑、拘役或5 百元以下罰金
，致重傷者，處1 年以下有期徒刑、拘役或5 百元以下罰金。

司法院資訊處製作；財團法人民間司法改革基金會備份。
